臺灣臺北地方法院刑事裁定　　　　　　　　　　　　　九十三年度聲字第四一五號
　　被　　　告　甲○○○
　　即　聲請人
　　選任辯護人　張靜怡律師
　　　　　　　　楊擴舉律師
右列聲請人即被告對於本院受命法官訴訟指揮之處分不服，聲明異議，本院裁定如左
：
    主  文
異議駁回。
    理  由
一、聲明異議意旨如附件刑事聲明異議狀所載。
二、按檢察事務官、司法警察官或司法警察詢問受拘提、逮捕之被告或犯罪嫌疑人時
    ，違反刑事訴訟法第九十五條第二款、第三款「訊問被告應先告知：二、得保持
    緘默，無須違背自己之意思而為陳述。三、得選任辯護人。」之規定者，不得作
    為證據，刑事訴訟法第一百五十八條之二第二項定有明文；自該項條文未若同條
    第一項未限定違反規定之行為主體，而採用明確列舉「檢察事務官、司法警察官
    或司法警察」等行為主體之立法方式，且採用「詢問」，而非檢察官、法官對於
    被告之「訊問」用語，及修正條文有關該項條文之說明，已指出其立法目的在於
    確保「檢察事務官、司法警察（官）」確實遵守刑事訴訟法第九十五條第二、三
    款規定，暨依據刑事訴訟法第一百五十九條之一第一項規定，被告以外之人於審
    判外向法官所為之陳述，尚且得為證據（立法說明：因其陳述係在法官面前為之
    ，故不問係其他刑事案件之準備程序、審判期日或民事事件或其他訴訟程序之陳
    述，均係在任意陳述之信用性已受確定保障之情況下所為，因此該等陳述應得作
    為證據）等法理觀之，立法者顯然已經考量實施訊問者之身分、地位及被告自白
    任意性受侵害之可能性等諸多因素，而對於檢察官或法官違反刑事訴訟法第九十
    五條規定所取得之被告自白，做出其證據能力並不因此而受到影響之立法裁量。
    經查，本件被告甲○○○選任張靜怡律師及楊擴舉律師為辯護人，張靜怡律師及
    楊擴舉律師於本院受命法官九十三年二月二十日準備程序期日均全程在場，惟於
    受命法官訊問被告甲○○○時，並未告知被告甲○○○得保持緘默，亦未向受命
    法官聲明異議，要求告知權利事項，嗣受命法官訊問完畢，始由張靜怡律師起稱
    被告甲○○○未經告知權利事項之自白欠缺證據能力等情，有本院九十三年二月
    二十日準備程序筆錄在卷可稽；揆諸前揭法理，被告甲○○○上開自白既係於本
    院受命法官訊問時所為，已不僅因受命法官漏未告以刑事訴訟法第九十五條之事
    項，而欠缺證據能力，況本件被告甲○○○根本已經選任有辯護人，其辯護人張
    靜怡律師及楊擴舉律師並均於被告甲○○○接受訊問時全程在場，被告甲○○○
    於本院受命法官前之自白，其任意性自難認有何瑕疵，聲明人即被告甲○○○以
    本院受命法官未於訊問前告知刑事訴訟法第九十五條之規定，即主張該部分自白
    無效云云，核無理由，應予駁回。
三、次按受命法官行準備程序之時，除訊問被告是否為認罪之答辯外，尚須處理案件
    及證據之重要爭點、曉諭為調查證據之聲請、命提出證物或可為證物之文書，刑
    事訴訟法第二百七十三條第一項定有明文；是受命法官實施準備程序，當然必須
    經由訊問被告之程序，對於被告是否承認犯罪、承認何部分犯罪、承認之犯罪事
    實與起訴事實是否有出入、否認起訴書事實欄所載之何部分事實、否認部分之答
    辯內容、答辯內容有何依據等得到適切之瞭解，才能夠在確認被告是否承認犯罪
    之外，完成整理案件及證據之爭點、曉諭雙方當事人為調查證據之聲請、命提出
    證物或可為證物之文書等準備程序應該完備之任務。經查，本件受命法官於九十
    三年二月二十日準備程序中對於被告甲○○○所為之訊問，均屬為適切瞭解被告
    甲○○○答辯內容、案件爭點、應調查證據範圍所為之訊問，有該準備程序筆錄
    在卷可稽，堪認毫無任何違法或不當之情形可言，聲明人即被告甲○○○不明刑
    事訴訟法第二百七十三條第一項規定之意旨，徒以本院受命法官訊問被告甲○○
    ○「本案事實部分」云云，主張受命法官訴訟指揮違法部分，核無理由，亦應駁
    回之。
中　　　華　　　民　　　國　　九十三　　年　　　三　　　月　　三十  　　日
                                    臺灣臺北地方法院刑事第四庭
                                          審判長法  官  楊代華
                                                法  官  吳定亞
                                                法  官  黎惠萍
右正本證明與原本無異。
如不服本裁定，應於收受後五日內，向本院提出抗告。
                                                書記官  廖純瑜
中　　　華　　　民　　　國　　九十三　　年　　　三　　　月　　三十  　　日
